臺灣新竹地方法院民事簡易判決  
110年度竹簡字第255號
原      告  張煜琪即張瑀旂

被      告  武勇維  

                      （現在新竹○○○00000○○○之單位服役中）  
訴訟代理人  翁正雲  
上列當事人間請求返還借款事件，本院於民國111年4月11日辯論
終結，判決如下：
    主      文
被告應給付原告新臺幣壹拾捌萬玖仟陸佰壹拾伍元，及自民國一
一○年四月十日起至清償日止，按週年利率百分之五計算之利息
。
原告其餘之訴駁回。
訴訟費用由被告負擔百分之九十三，餘由原告負擔。
本判決原告勝訴部分得假執行，但被告如以新臺幣壹拾捌萬玖仟
陸佰壹拾伍元為原告預供擔保後，得免為假執行。
    事實及理由
壹、程序方面：
    按訴狀送達後，原告不得將原訴變更或追加他訴。但擴張或
    減縮應受判決事項之聲明者，不在此限；民事訴訟法第255
    條但書第1 項第3 款定有明文。本件原告起訴時，原係請求
    被告給付原告新臺幣（下同）203,249元，自110年3月5日起
    至清償日止，按週年利率5%計算之利息。嗣於本院民國110 
    年8月12日言詞辯論期日當庭以言詞變更利息起算日為支付
    命令送達翌日（見本院卷第57頁），核原告上開所為，僅係
    單純減縮應受判決事項聲明，揆之首揭說明，要無不合，應
    予准許。
貳、實體方面：
一、原告主張：被告於109年1月2日向原告借款203,249元（包含
    購車費用149,275元、保單借款利息18,475元、玉山銀行債
    務協商之代償費用35,499元），並約定清償期限為110年1月
    2日。詎被告屆期不為清償，迄今仍未還款，屢經催討未果
    ，爰依消費借貸之法律關係提起本件訴訟。並聲明：如上開
    變更後訴之聲明。
二、被告則以：兩造前為男女朋友關係，交往期間曾於106年6月
    間合買位於新竹市東區明湖路之房屋（下稱系爭房屋），伊
    自106年6月起至109年5月止，每月為原告繳付房屋代墊款25
    ,000元，加計原告於109年1月15日在未告知伊之情況下自伊
    帳戶轉出65,566元之款項，共為965,566元，因伊經濟壓力
    頗大，乃跟原告討論出售房屋事宜，但無結論，後來分手，
    本來口頭協議互不相欠，原告事後反悔，伊始就房屋代墊款
    部分及未經同意轉帳65,566元對原告提起本院110年度訴字
    第270號返還代墊款事件（下稱另案）。又伊先稱願意償還
    借款購買中古車149,275元部分，前提是原告要先清償前述
    房屋代墊款及轉出款項共計965,566元，且兩造並未達成借
    貸之合意。兩造交往期間當時伊之戶頭均交由原告使用，雙
    方以結婚為前提，伊於106年6月起至109年5月止，按月自伊
    之戶頭轉至原告帳戶內之金額共計1,286,174元，款項除用
    以支付房貸及車貸之外，另包含伊提供資金予原告支付原告
    自稱本為伊債務而由原告代為清償或由伊舉債及日常生活支
    出等費用，故經扣除後，伊未積欠原告錢。退步言之，若認
    前述1,286,174元扣除其中900,000元係屬原告向被告借支給
    付房貸之費用後，尚有386,174元，此部分即為兩造交往期
    間伊支付原告自稱本為伊債務而由原告代為清償或由伊舉債
    及日常生活支出等費用，數額亦超過原告請求之203,249元
    ，是原告本件請求顯屬無據。況原告帳戶內有伊所轉出1,28
    6,174元，原告屬無法律上原因而受有該款項之利益，依民
    法第179條規定，原告亦應將該款項返還予伊，則因伊於另
    案有向原告請求返還代墊款，於扣除伊於另案請求之965,56
    6元，原告尚有320,608元之不當得利金額須返還予伊，伊自
    得就此已屆清償期之不當得利債權，於本件原告主張有理由
    之範圍內主張抵銷等語置辯。並聲明：㈠原告之訴駁回。㈡如
    受不利益判決，願供擔保請准宣告免為假執行。
二、得心證之理由：
  ㈠按民法第474 條所規定之消費借貸，係指當事人一方移轉金
    錢或其他代替物之所有權於他方，而約定他方以種類、品質
    、數量相同之物返還之契約；則金錢消費借貸契約之成立，
    除必須有金錢之交付外，尚須有借貸意思表示之合意，始足
    當之。又當事人主張有金錢借貸關係存在，須就其發生所須
    具備之特別要件即金錢之交付及借貸意思表示互相一致負舉
    證之責任。
　㈡本件原告主張被告向原告借款203,249元，雖據原告提出兩造
    間對話紀錄及匯款明細為證（見本院110年度司促字卷〈下稱
    司促字卷〉第13至21頁），惟為被告所否認，並以前詞置辯
    。經查，依上開兩造間對話紀錄及匯款明細所示（見司促字
    卷第15至21頁），原告確有為被告處理匯款購買中古車149,
    275元及玉山銀行債務協商之代償費用35,484元（信貸）等
    款項，而觀諸原告所主張之對話紀錄載明：「原告：是以36
    期計算，我沒辦法跟你拖那麼久」、「（110年4月27日）被
    告：我的東西麻煩寄給我，我只能每月付6000，如果有多餘
    的錢我會補進，妳放心不會拖妳太久時間」、「（110年6月
    5日）被告：麻煩帳號給我。原告：郵局…。被告：已轉6千
    ，餘189615，我不會拖欠妳太久」等語（見司促字卷第13頁
    ），衡酌兩造間之對話內容，被告已承認債務之存在，且就
    債務之金額，已表明為189,615元，原告主張有代墊款項之
    借貸行為等情，已可採信。至原告主張超過189,615元部分
    ，因本院認為兩造已達成合意以189,615元為結算結果，其
    餘超過部分，原告自不得再作請求。
　㈡被告抗辯雖曾同意給付，但原告後來又表示不向伊請求云云
    ，經查，被告提出之兩造間對話為：「原告：保單借款出來
    讓你買車跟別人快活，還了的貸款，這些我都打算不跟你拿
    了，如果你還想要跟拿錢的話我真的沒辦法給你」、「被告
    ：我下月搬走，這月房貸我只能付1萬，下月不會再幫你繳
    」並回覆原告「（保單借款出來讓你買車跟別人快活，還了
    的貸款，這些我都打算不跟你拿了，如果你還想要跟拿錢的
    話我真的沒辦法給你）：就按妳說的」（見本院卷第125頁
    ）。而該對話紀錄中並無法看出兩造之對話時間為何時？被
    告自陳為109年5月之前等語（見本院卷第137頁），然自上
    開被告承認之對話紀錄及轉帳情形，被告於109年6月尚且轉
    帳6,000元返還原告，且自認還剩餘189,615元未清償，故上
    開109年5月之對話紀錄，並不能證明原告已放棄本案之請求
    權，故被告抗辯並不可採。
　㈢復按不當得利返還請求權之成立，須當事人間財產之損益變
    動，即一方受財產上之利益致他方受財產上之損害，係無法
    律上之原因。在給付型之不當得利，關於有無法律上之原因
    ，應視當事人間之給付行為是否存在給付目的而定；倘當事
    人一方基於一定之目的而對他方之財產有所增益，其目的在
    客觀上即為給付行為之原因，自非無法律上之原因。而主張
    該項不當得利請求權存在之當事人，應舉證證明該給付欠缺
    給付之目的。被告抗辯自106年6月開始至109年5月為止，共
    匯入原告帳戶1,286,174元，需主張抵銷云云。然查，被告
    於另案中，已起訴965,566元為每月代墊房貸25,000元共計3
    6個月，及109年1月15日原告未經同意轉帳65,566元，此部
    分已為另案之訴訟標的，被告已請求法院審判，不得再於本
    案主張抵銷。至於被告轉入原告帳戶剩餘之320,608元（1,2
    86,714-已起訴965,566=320,608），係自106年6月開始統計
    至109年5月為止，然原告代墊之玉山清償、汽車費用，都係
    109年1月才發生之事實，被告抗辯於原告代墊玉山清償費用
    、汽車費用後，有返還款項云云，查，被告提出之轉帳明細
    中（見本院卷第111、112頁），109年2月後陸續匯入原告帳
    戶金額，亦難以勾稽出還款之情形，且109年2月後之匯入原
    告帳戶金額，尚包含被告於另案主張之每月房貸25,000元，
    扣除每月25,000元後，所剩款項已無幾，難認被告有於該等
    日期內返還代墊款予原告。復依前開對話紀錄所示（見司促
    卷第13頁），被告於109年6月尚且自認對原告有189,615元
    之債務，被告抗辯已還款云云，亦無從採信。且自104年1月
    交往期間開始，被告就陸續匯入金額到原告帳戶，被告亦自
    陳係因無信用卡，會先刷原告的卡，再轉帳給原告（見另案
    卷第11至44頁、第116頁），顯見兩造於交往期間，金錢流
    動複雜，原告收受被告之款項難認無法律上原因，無從認定
    原告就該320,608元（本案並未就被告於另案起訴965,566部
    分有何實質認定）有何不當得利情形。從而，被告之抵銷抗
    辯，亦無從逕採。
四、末按給付無確定期限者，債務人於債權人得請求給付時，經
    其催告而未為給付，自受催告時起，負遲延責任。其經債權
    人起訴而送達訴狀，或依督促程序送達支付命令，或為其他
    相類之行為者，與催告有同一之效力；又遲延之債務，以支
    付金錢為標的者，債權人得請求依法定利率計算之遲延利息
    ；應付利息之債務，其利率未經約定，亦無法律可據者，週
    年利率為5%，民法第229 條第2 項、第233 條第1 項前段、
    第203 條分別定有明文。查本件原告請求被告給付之借款18
    9,615元部分，係以支付金錢為標的，且未約定利息，則依
    前揭法條規定，原告就被告應給付之上開金額，一併請求自
    支付命令送達翌日起負遲延責任，而給付依法定利率即週年
    利率5%計算之遲延利息，於法有據。是原告就上述得請求之
    金額，併請求自支付命令送達被告翌日（即110年4月10日，
    見司促字卷第41頁）起至清償日止，按週年利率5%計算之法
    定遲延利息，核屬有據，應予准許。
五、綜上所述，原告依消費借貸之法律關係，請求被告給付如主
    文第1 項所示之金額及利息，為有理由，應予准許，逾此範
    圍之請求，為無理由，應予駁回。
六、本件係依民事訴訟法第427 條第1 項適用簡易訴訟程序所為
    被告部分敗訴之判決，應依同法第389 條第1 項第3 款規定
    ，就原告勝訴部分，依職權宣告假執行。另被告陳明願供擔
    保，聲請宣告免為假執行，核無不合，爰酌定相當之擔保金
    額准許之。
七、本件事證已臻明確，兩造其餘之攻擊防禦方法及所提證據，
    於判決結果不生影響，爰不一一論列，附此敘明。
八、訴訟費用負擔之依據：民事訴訟法第79條。
中　　華　　民　　國　　111 　年　　5 　　月　　6 　　日
                  新竹簡易庭  法  官  黃致毅
以上正本證明與原本無異。
如不服本判決，須於判決送達後20日內向本庭提出上訴狀（應按
他造當事人之人數附繕本）；如委任律師提起上訴者，應一併繳
納上訴審裁判費。
中　　華　　民　　國　　111 　年　　5 　　月　　6 　　日
                              書記官  蕭宛琴